臺灣高等法院刑事判決
109年度上訴字第1115號
上  訴  人  臺灣基隆地方檢察署檢察官
被      告  蕭振宇




選任辯護人  曾宿明律師
上列上訴人因被告違反毒品危害防制條例案件，不服臺灣基隆地
方法院108年度訴字第684號，中華民國108年12月31日第一審判
決（起訴案號：臺灣基隆地方檢察署108年度偵字第4228號），
提起上訴，本院判決如下：
    主  文
上訴駁回。
    理  由
一、公訴意旨略以：被告蕭振宇明知甲基安非他命係毒品危害防
    制條例第2條第2項第2款所規定之第二級毒品，不得持之以
    販賣，竟基於販賣第二級毒品之犯意，於民國108年5月10日
    下午1時36分、2時35分、晚間9時3分及10時許，以門號0000
    000000號電話與江金財使用之門號0000000000號電話聯絡後
    ，由被告前往江金財位於新北市○○區○○00號住處，以新臺幣
    1,000元之價格販賣甲基安非他命1包給江金財牟利，因認被
    告涉犯毒品危害防制條例第4條第2項之販賣第二級毒品罪嫌
    。
二、按犯罪事實應依證據認定之，無證據不得認定犯罪事實；又
    不能證明被告犯罪者，應諭知無罪之判決，刑事訴訟法第15
    4條第2項、第301條第1項分別定有明文。再按事實之認定，
    應憑證據，如未能發現相當證據，或證據不足以證明，自不
    能以推測或擬制之方法，為裁判基礎；且認定不利於被告之
    事實須依積極證據，苟積極證據不足為不利於被告事實之認
    定時，即應為有利於被告之認定；另認定犯罪事實所憑之證
    據，雖不以直接證據為限，間接證據亦包括在內，然無論直
    接證據或間接證據，其為訴訟上之證明，須於通常一般之人
    均不致有所懷疑，而得確信其為真實之程度者，始得據之為
    有罪之認定，倘其證明尚未達到此一程度，而有合理之懷疑
    存在，無從使事實審法院得有罪之確信時，即應由法院為諭
    知被告無罪之判決（最高法院40年台上字第86號、30年上字
    第816號、76年台上字第4986號判例意旨參照）。又犯罪事
    實之認定，係據以確定具體的刑罰權之基礎，自須經嚴格之
    證明，故其所憑之證據不僅應具有證據能力，且須經合法之
    調查程式，否則即不得作為有罪認定之依據。倘法院審理之
    結果，認為不能證明被告犯罪，而為無罪之諭知，即無前揭
    第154條第2項所謂「應依證據認定」之犯罪事實之存在。因
    此，同法第308條前段規定，無罪之判決書只須記載主文及
    理由。而其理由之論敘，僅須與卷存證據資料相符，且與經
    驗法則、論理法則無違即可，所使用之證據亦不以具有證據
    能力者為限，即使不具證據能力之傳聞證據，亦非不得資為
    彈劾證據使用。故無罪之判決書，就傳聞證據是否例外具有
    證據能力，本無須於理由內論敘說明（最高法院100年度台
    上字第2980號判決意旨參照）。
三、再按販賣毒品案件，購毒者所稱向某人買受毒品之指證，不
    得作為有罪判決之唯一證據，仍須調查其他必要之證據，以
    察其是否與事實相符。所謂補強證據，係指購毒者之指證外
    ，其他足以證明其關於毒品交易供述真實性之別一證據而言
    ，必須與毒品交易之供述具有相當程度之關聯性，足使一般
    人對其供述無合理之懷疑存在，而得確信其為真實者，始足
    當之。倘以販毒及購毒者間對話之通訊監察譯文作為購買毒
    品者所指證販賣毒品犯罪事實之補強證據，必須其等之對話
    內容，依社會通念足以辨別明白其所交易標的物之毒品品項
    、數量及價金，始為相當，否則對於語意隱晦不明，無從判
    斷與毒品交易具相當程度關聯性之對話，即令指證者證述該
    等對話內容之含意即係交易毒品，本身仍屬購毒者單方之指
    證，尚不足作為其所述犯罪事實之補強證據（最高法院102 
    年度台上字第1686號判決意旨參照）。而供述證據，常受限
    於供述人之察覺、認知、記憶、表達、誠實、抗壓、與記錄
    人之理解、書寫等主、客觀條件，故單一之供述證據，實不
    足以形成正確之心證，必須有賴其他證據予以補強；又雖然
    所補強者，不以對於供述證據之全部為必要，其若祇針對部
    分，尚非不可，但必須具有某程度之質量或份量，在客觀上
    可獲普遍之認同，始謂充足。因此，在無被告之自白（無論
    全部或重要之基本部分）情況下，倘未查獲任何毒品或毒販
    常備之分裝袋、杓、秤、研磨器、稀釋物、帳冊（單）、交
    易現金等證物，而祇有施用毒品人之片面陳述，別無其他人
    證，且作為該陳述補強證據之監聽電話通聯紀錄，其內容卻
    無任何關於毒品交易必須之毒品種類、數量、價錢等要項之
    明、暗語者，當認檢察官之舉證尚嫌不足（最高法院102年
    度台上字第3784號判決意旨參照）。
四、公訴意旨認被告蕭振宇涉犯毒品危害防制條例第4條第2項販
    賣第二級毒品罪嫌，無非係以被告之供述、證人江金財之指
    證及通訊監察書、通訊監察譯文等證，為主要論據。　　　
五、訊據被告固坦承與證人江金財間有卷附通訊監察譯文所載之
    對話內容，惟堅決有上揭販賣第二級毒品犯行，辯稱：監聽
    譯文之內容係我要拿西瓜給證人江金財，並非討論販賣甲基
    安非他命之事，我沒有販賣毒品給江金財等語。經查：
  ㈠證人江金財於警詢時陳稱：108年5月10日通訊監察譯文通話
    內容的意思，是我叫被告過來我家，叫他拿安非他命過來賣
    我，當日晚上10時30分許，在我家新北市○○區○○00號工具間
    交易，被告拿給我1包小包安非他命，大約0.5公克，我給他
    新台幣1000元等語（見偵字第4557號卷第53、54頁）；於偵
    查中證稱：（〈提示108年5月10日通聯〉問：與何人聯絡何事
    ？）我叫被告到我家聊天，他給我1包0.5公克安非他命，我
    給他1000元，我自己拿來施用。（如何知道可以向被告拿安
    非他命？）與他聊天說的等語（見偵字第4228號卷第85頁）
    。依證人江金財於警詢證稱：其與被告通話內容的意思，是
    叫被告拿安非他命過來證人住處交易，似指其等於電話通話
    中已議定由被告攜帶毒品前來證人住處交易事宜；惟其於偵
    查中則改稱：與被告通話內容是叫被告到家裡聊天，於聊天
    時知道可以向被告買安非他命等語，意指證人與被告通話內
    容原是邀請被告前來聊天，於聊天中始知可向被告購買毒品
    之事。依上所述，證人江金財就其與被告電話聯絡之內容、
    交易毒品之情節，究竟是兩人於電話中即議定交易毒品事宜
    ？抑或是通話內容單純是證人邀約被告前來聊天，嗣於聊天
    時，證人方得知可向被告購買毒品？證人江金財前後所述情
    節不一，難認全無瑕疵可指。　
　㈡其次，縱認證人江金財就其向被告購買第二級毒品甲基安非
    他命之地點、數量、價金等節，於警詢、偵訊中均為相同一
    致之證述，然觀之被告與證人江金財於108年5月10日之通訊
    監察譯文內容（見108年度偵字第4557號卷第29頁）：
　⒈108年5月10日下午1時36分16秒：
    被：喂
    江：黑點阿
    被：喂
    江：你怎麼講一講就不見了
    被：我現在在忙，我等一下再打給你
    江：好啦
    被：嗯
  ⒉108年5月10日下午2時35分05秒：
    江：喂
    被：叔仔，我晚上去找你啦
    江：到底是
    被：九點多
    江：有喔？
    被：有啊
    江：好啦
    被：好好
  ⒊108 年5月10日下午9時03分15秒：
    被：喂
    江：嘿
    被：我馬上回去了
    江：快過來
    被：我現在在基隆了
    江：好啦好啦
  ⒋108年5月10日下午10時00分31秒：
    被：喂
    江：在哪
    被：在萬里了，要回去了
    江：好好
　　由上開對話中，僅能得知證人江金財先撥打電話給被告，嗣
    後由被告回電，告知晚上去找證人江金財，其後則為確認被
    告所在位置、何時前去找證人等情，綜觀通訊監察譯文全文
    ，並無依一般社會通念可疑為毒品交易之常見暗語，或足以
    判別與毒品交易有關之金額、數（重）量之約定，亦無其他
    證據足以認定證人江金財與被告之間有何交易毒品模式之默
    契存在，自難以上開通訊監察譯文做為證人江金財於警、偵
    指證被告販賣甲基安非他命之補強證據。　　
六、綜上所述，證人江金財於警詢、偵查之證言，尚非全無瑕疵
    可指，且無其他證據可資補強，自難遽採為認定不利於被告
    之依據，本件依檢察官所舉各項證據方法，尚不足使所指被
    告涉如公訴意旨所指販賣第二級毒品之事實，達於通常一般
    人不致有所懷疑，而得確信為真實之程度，無法使本院形成
    被告有罪之心證。此外，復查無其他積極證據足以證明被告
    涉有檢察官所指之販賣第二級毒品犯行，自不能證明被告犯
    罪，揆諸前揭說明，自應為被告無罪判決之諭知。原審同此
    認定，以不能證明被告有公訴意旨所指犯罪為由，而諭知無
    罪之判決，經核並無違誤。
七、檢察官上訴意旨略以：
　㈠毒販間之毒品交易，為減少被查緝風險，固多於隱密下進行
    ，於利用通訊聯絡時，亦慣常以買賣雙方得以知悉之術語、
    晦暗不明之用語或彼此已有默契之含混語意，以替代毒品交
    易之重要訊息，甚至雙方事前已有約定或默契，只需約定見
    面，即足以表徵係進行毒品交易，鮮有明白直接以毒品之名
    稱或相近之用語稱之者（最高法院104年度台上字第3435號
    判決理由參照）。又因販賣毒品行為一向懸為厲禁，販毒者
    為避免遭監聽查緝，以電話聯繫時，基於默契或共識，以暗
    語代之或僅相約見面，未敘及交易細節，即可於碰面時進行
    交易，於電話中未明白陳述實情，並不違背常情，雖非直接
    可以推斷該被告之犯罪，但以此項證據與購毒者之陳述或其
    他案内證據為綜合判斷，若足以認定犯罪事實者，仍不得謂
    非補強證據（最高法院108年度台上字第2736號判決理由足
    資參考）。　
　㈡參以證人江金財於警詢與偵訊時證述，既無重大瑕疵可指，
    且被告亦坦承與被告於前開時地通話後隨即見面，又被告所
    涉販賣毒品罪行，有其餘卷附事證可佐，原審僅以本件之通
    訊監察譯文中未提及購買毒品種類、數量、價金等交易内容
    ，而無法佐證證人江金財於警偵之證述，認乏補強證據，即
    悉予摒棄，原審認定事實及適用法律難認妥適，請撤銷原判
    決，另為適當之判決等語。
八、駁回上訴之理由：
　㈠按刑事訴訟法第161條第1項規定：檢察官就被告犯罪事實，
    應負舉證責任，並指出證明之方法。因此，檢察官對於起訴
    之犯罪事實，應負提出證據及說服之實質舉證責任，倘所提
    出之證據，不足為被告有罪之積極證明，或其闡明之證明方
    法，無從說服法官以形成被告有罪之心證，基於無罪推定之
    原則，自應為被告無罪判決之諭知。
　㈡經查，本案依公訴人所提出之證據資料，固可認定被告曾於
    上開時間、地點與證人江金財見面之事實，惟證人江金財前
    開之證述，難謂全無瑕疵可指，已如前述，況依通訊監察譯
    文之內容，被告與證人江金財之言談間全然未提及任何與毒
    品交易相關，舉凡毒品種類、數量或交易毒品等類之暗語，
    至多僅能認定兩人相約見面之情事，不足為補強證據。且卷
    內亦乏其餘證據足資補強證人江金財上開證言可信，自難逕
    憑證人江金財具有瑕疵之證述內容，遽認被告確有公訴意旨
    所指販賣第二級毒品之犯行。本件依檢察官所提之證據，尚
    未達於通常一般之人均不致有所懷疑，而得確信為真實之程
    度，本件起訴書所列證據及卷內訴訟資料，業經本院逐一剖
    析，參互審酌，仍無從獲得有罪心證，業經本院詳述如前，
    上訴意旨以上述理由執為被告犯行之認定，難認可採，檢察
    官未積極舉提新事證，猶執前開情詞提起上訴，復就原審採
    證之職權行使再為爭執，指摘原判決不當，求予撤銷改判，
    核無理由，應予駁回。
據上論斷，應依刑事訴訟法368條，判決如主文。　　
本案經檢察官江柏青提起公訴，檢察官邱耀德提起上訴，檢察官
陳昱旗到庭執行職務。
中　　華　　民　　國　　109 　年　　6 　　月 　23 　　日
                  刑事第二十三庭審判長法　官  李釱任
                                      法　官  梁耀鑌
                                      法　官  連育群
以上正本證明與原本無異。
檢察官如不服本判決，應於收受送達後20日向本院提出上訴書狀
，惟須受刑事妥速審判法第9條限制。其未敘述上訴之理由者，
並得於提起上訴後20日內向本院補提理由書(均須按他造當事人
之人數附繕本)「切勿逕送上級法院」。
刑事妥速審判法第9條：
除前條情形外，第二審法院維持第一審所為無罪判決，提起上訴
之理由，以下列事項為限：
一、判決所適用之法令牴觸憲法。
二、判決違背司法院解釋。
三、判決違背判例。
刑事訴訟法第 377 條至第 379 條、第 393 條第 1 款之規定，
於前項案件之審理，不適用之。
                                      書記官  廖紫喬
中　　華　　民　　國　　109 　年　　6 　　月　　23　　日